臺灣高雄地方法院刑事判決　　　　　　　　　　　　九十一年度訴字第一九七九號
　　公　訴　人　臺灣高雄地方法院檢察署檢察官
　　被　　　告　甲○○
　　　　　　　　丙○○
　　共　　　同
　　指定辯護人　乙○
右列被告因強盜等案件，經檢察官提起公訴（九十一年度偵字第八六八號），乙○
判決如左：
    主  文
甲○○、丙○○均無罪。
    理  由
一、公訴意旨略以：（一）被告甲○○意圖為自己不法之所有，以米白色輕機車為作
    案工具，於民國九十年九月初，在高雄市前金區○○○路九十五巷口，從左後方
    搶奪被害人丁○○之手提包，被害人丁○○因緊張之故並未鬆手，竟遭甲○○強
    行自高雄市○○○路九十五巷二十三號前拖行至自立二路口，計約五十公尺之距
    離後，始因當地人群眾多放棄財物而未遂，並導致被害人丁○○因此受有左手、
    腰部、左腳、背部等多處挫傷之傷害（傷害部分未具告訴）。（二）被告甲○○
    又與丙○○共同意圖為自己不法之所有，騎乘象牙色及深色機車各一台，於同年
    十月八日凌晨三時許，在高雄市○○區○○路與中山橫路口，見被害人梁美妹一
    人獨自騎車側背手提袋，遂以左右夾攻之方式，迫使被害人梁美妹停車後，合力
    將其雙手壓制身後，使其無法動彈，不能抗拒，任憑其中一人搜刮身上物品，得
    手後欲離去時，再趁勢伸腳踹倒被害人梁美妹，使其受傷（傷害部分未具告訴）
    ，於搶得現金、身分證、駕照及本票等財物後逃逸，因認被告甲○○涉有刑法第
    三百二十五條第三項、第一項搶奪未遂罪嫌，並與被告丙○○共同涉有同法第三
    百二十八條第一項之強盜罪嫌。
二、按犯罪事實應依證據認定之，無證據不得推定其犯罪事實，又不能證明被告犯罪
    者，應諭知無罪之判決，刑事訴訟法第一百五十四條、第三百零一條第一項分別
    定有明文；另按，刑事被告在被判罪確定之前，應被推定為無罪及被告並無自證
    無罪之義務，均為刑事訴訟之基本原則，是以被告否認犯罪所持之辯解，縱無可
    取，仍不得因此資以為反證其犯罪之論據（見最高法院八十七年度台上字第三四
    七一號判決）。又認定犯罪事實所憑之證據，雖不以直接證據為限，間接證據亦
    包括在內，然而無論直接或間接證據，其為訴訟上之證明，須於通常一般之人均
    不致有所懷疑，而得確信為真實之程度者，始得據為有罪之認定，倘其證明尚未
    達到此一程度，而有合理之懷疑存在而無從使事實審法院得有罪之確信時，即應
    由法院為諭知被告無罪之判決（見最高法院七十六年台上字第四九八六號判例）
    。又告訴人之告訴，係以使被告受刑事訴追為目的，是其陳述是否與事實相符，
    仍應調查其他證據以資審認（最高法院五十二年度台上字第一三００號判例）。
三、公訴人認被告二人涉有右揭罪嫌，無非係以被害人丁○○、梁美妹二人之指述為
    認定依據。
四、訊據被告甲○○、丙○○堅決否認涉有右揭搶奪、強盜犯行，被告甲○○辯稱：
    我之前雖曾犯搶奪罪，但我單獨犯案時都是找騎機車而將手提包放在機車角踏板
    上的被害人下手，我沒有搶人家揹在肩膀的皮包，且我的安全帽是半罩式的，而
    九十年十月八日當時我與我家人至台北拍照，我人在台北，不可能行搶，且我未
    曾與丙○○一同行搶過等語；被告丙○○則辯稱：我先前另因詐欺案件被判刑確
    定，於九十年十月五日入監執行，同年月八日下午四時四十五分才從高雄監獄出
    監，所以不可能於當天凌晨在外行搶等語。經查：
（一）被害人丁○○於警訊時係指稱：警方於九十年十月十一日至高雄市前金區○○○路九五巷一四號查緝時，我剛好在現場，聽附近民眾說警察在查搶奪案，另
      一被害人梁美妹在說她也被搶，我才說出我也被搶，警方就通知我來警察局指
      認，我是於九十年九月初（詳細日期不詳）在前金區○○○路九五巷口被搶，
      當時搶我的歹徒只有一人，騎米白色輕機車，車號不詳，有戴白色全罩式安全
      帽等語（見其九十年十月十二日之警訊筆錄），可知被害人丁○○係因得知警
      方查獲搶案嫌疑犯後，始前往警局指認。又證人即查獲警員黃財興係證稱：九
      十年十月十一日是因為洪登之毒品通緝案且涉及搶奪案，我已向院方聲請搜索
      票，確定是洪登茂便前往查緝，當場有四人，跳下去脫逃的一人是「阿弟」，
      另三人為甲○○、丙○○、洪登茂，本件當場並未搜到贓物，只有搜到安非他
      命等語（見九十一年五月二十三日偵查卷），由此可知警方當日係至案外人洪
      登茂之租住處追查其所涉毒品、搶奪案件時，因被告甲○○、丙○○恰好亦在
      現場始為警一同查獲，而該日當場遭逮捕者僅被告二人及洪登茂共計三人，從
      而供被害人丁○○指認之對象非多，則被害人非無因指認對象有限及先入為主
      之觀念導致指認錯誤之可能，是自難僅憑被害人王瓊惠之指訴遽認被告甲○○
      涉有此部分犯行。再者，觀諸被告另案所涉搶奪案件之刑事判決內容（見台灣
      高等法院高雄分院九十年上訴字第一九一四號判決，附於九十一年偵字第八六
      八０號偵查卷第三至十六頁），可知被告單獨或與另案被告黃一原行搶之地點
      乃分佈於高雄市左營區、三民區、楠梓區、鼓山區及高雄縣鳳山市，並無在高
      雄市前金區犯案之紀錄，且目前社會上搶奪案件頻傳，從而尚難僅因被告甲○○係在案發地點附近為警逮捕，遽認其涉有搶奪被害人王瓊惠之犯行。至丁○○雖指陳：因當時我在自立二路九五巷口有與歹徒會過面，甲○○當時便發動
      機車，就從我左後方搶走手提包，所以甲○○的臉孔我記得很清楚，就是在場
      之甲○○等語，惟按，被害人丁○○於案發當時在巷口與歹徒照面之時間非長
      ，且其自陳：歹徒係帶全罩式安全帽等語，則歹徒在全罩式安全帽下之面貌本
      難辨認，又係於案發後一個月左右始為上開指認，是衡情其對歹徒面貌之記憶
      、印象已難深刻，是乙○尚難僅憑被害人丁○○之指述遽認被告甲○○涉有此
      部分犯行。
（二）被告丙○○前因詐欺案件於九十年十月五日入監執行，嗣因准予易科罰金而於
      九十年十月八日繳清罰金後，始於同日下午四時四十五分出監之情，有台灣高
      雄監獄高雄分監出監證明書、台灣高雄第二監獄函文及所附釋放人犯流程表各
      一紙在卷可佐，足證被告丙○○不可能於九十年十月八日凌晨三時許與被告甲○○共犯搶奪被害人梁美妹之犯行。
（三）被害人梁美妹係指陳：案發時間是凌晨，當時我騎車，二名歹徒騎車前後夾住
      我的車，我停車後他們說錢包拿出來、不准報警，他們下車後就把我雙手抓到
      背面，後來其中一人抓住我雙手，另一人搜我身上東西，他走時，還人在機車
      上用腳踢我，現場有黃色路燈，但光線很暗等語（見九十一年偵字第八六八０
      號偵查卷第二七至二八頁），是被害人梁美妹在遭搶當時處於極度驚恐之情形
      下，於昏暗光線中能否清楚記下歹徒面貌，已非無疑，況如前所述，其指述被
      告丙○○係行搶歹徒之一等語，已非真實，是被害人梁美妹指述：係遭被告丙○○、甲○○二人共同強盜財物，並堅稱：我非常確定歹徒是他們二人（指甲○○、丙○○），因我有看到他們二人的臉約五分鐘左右一節，自難採信。
綜上所述，本案除被害人丁○○、梁美妹之指述外，並無相關證據足資佐證被告二人
涉有右揭單獨搶奪及共同強盜之犯罪事實，而公訴人及被害人之指訴、指述，又均難
使乙○得到被告二人分別涉有前揭犯行之確信有罪心證，此外，復查無其他積極證據
足證被告二人涉有前揭搶奪、強盜犯行，核諸前開說明，自應由乙○為被告二人均無
罪之諭知。
五、據上論斷，應依刑事訴訟法第三百零一條第一項前段，判決如主文。
中      華      民      國      九十一      年      九    月    十九    日
                                  臺灣高雄地方法院刑事第六庭
                                      法  官  周玉群
右正本證明與原本無異。
如不服本判決，應於判決送達後十日內，向乙○提出上訴狀。
                                      書記官  陳瓊芳
中      華      民      國      九十一      年      九    月    十九    日
